臺灣臺北地方法院刑事判決
111年度審訴字第907號
公  訴  人  臺灣臺北地方檢察署檢察官
被      告  趙良明


上列被告因詐欺等案件，經檢察官提起公訴（111年度偵字第304
號），因被告於本院準備程序中就被訴事實均為有罪之陳述，經
本院告知簡式審判程序意旨，並聽取公訴人及被告之意見後，本
院合議庭裁定由受命法官獨任進行簡式審判程序，判決如下：
    主      文
趙良明犯如本院附表「罪名及宣告刑」欄所示之罪，各處如本院
附表「罪名及宣告刑」欄所示之刑。應執行有期徒刑壹年捌月。
未扣案犯罪所得新臺幣柒佰柒拾伍元沒收，於全部或一部不能沒
收或不宜執行沒收時，追徵其價額。
事實及理由
一、本件犯罪事實及證據，除證據部分補充「被告趙良明於本院
    準備程序及審理時之自白（見本院卷第56、62頁）」外，餘
    均引用起訴書之記載（如附件）。
二、論罪科刑：
　㈠核被告所為，均係犯刑法第339條之4第1項第2款之三人以上
    共同詐欺取財罪及洗錢防制法第14條第1項之一般洗錢罪（
    共3罪）。
  ㈡共同實施犯罪行為之人，在合同意思範圍以內，各自分擔犯
    罪行為之一部，相互利用他人之行為，以達其犯罪之目的者
    ，即應對於全部所發生之結果，共同負責；故共同正犯間非
    僅就其自己實施之行為負其責任，並在犯意聯絡之範圍內，
    對於其他共同正犯所實施之行為，亦應共同負責，是於集團
    式犯罪，原不必每一共犯均有直接聯繫，亦不必每一階段均
    參與，祇須以自己共同犯罪之意思，事前同謀，而由其中一
    部分人實施犯罪行為者，即應對於犯罪結果負共同正犯罪責
    ，並無分別何部分為孰人下手之必要。查被告與綽號「順哥
    」、「吳宗紳」等人及其所屬之詐欺集團成員，均知悉內部
    分工所從事行為係整體詐欺取財行為分擔之一環，各成員縱
    未親自參與詐騙各告訴人及被害人，甚或未全盤知悉其他集
    團成員詐騙各告訴人及被害人之實際情形，然既於犯意聯絡
    範圍內相互利用集團成員行為，達犯罪目的，應認被告就前
    揭犯行，與所屬詐欺集團之成員間有犯意聯絡及行為分擔，
    為共同正犯。
  ㈢被告前開所犯2罪名，均係在同一犯罪決意及預定計畫下所為
    ，因果歷程並未中斷，應各僅認係一個犯罪行為。是被告均
    係以一行為觸犯數罪名，為想像競合犯，均依刑法第55條之
    規定，各從一重論以刑法第339條之4第1項第2款之三人以上
    共同詐欺取財罪。
　㈣被告就本案所為之3次犯行，係侵害不同告訴人及被害人之財
    產法益，犯意各別、行為互殊，應予分論併罰。
　㈤「犯（洗錢防制法）前2條之罪，在偵查或審判中自白者，減
    輕其刑」，洗錢防制法第16條第2項定有明文。然按想像競
    合犯之處斷刑，本質上係「刑之合併」，其所謂從一重處斷
    ，乃將想像競合犯組成之評價上數罪，合併為科刑一罪，其
    所對應之刑罰，亦合併其評價上數罪之數法定刑，而為一個
    處斷刑。易言之，想像競合犯侵害數法益者皆成立犯罪，論
    罪時必須輕、重罪併舉論述，同時宣告所犯各罪名，包括各
    罪有無加重、減免其刑之情形，亦應說明論列，量刑時併衡
    酌輕罪部分量刑事由，評價始為充足，然後依刑法第55條前
    段規定「從一重處斷」，非謂對於其餘各罪可置而不論。因
    此，法院決定處斷刑時，雖以其中最重罪名之法定刑，做為
    裁量之準據，惟於裁量其輕重時，仍應將輕罪合併評價在內
    （最高法院108年度台上字第4405號判決、108年度台上大字
    第3563號裁定意旨參照）。查被告就其參與詐欺集團內之分
    工而有經手帳戶，及將車手所領得之款項繳回與詐欺集團上
    游之事實，於本院準備程序及審理時均供述詳實、坦承犯行
    ，應認被告對洗錢行為之構成要件事實有所自白，原應就其
    所犯一般洗錢罪，依上開規定減輕其刑；惟被告所犯一般洗
    錢罪屬想像競合犯其中之輕罪，亦即被告就本案犯行係從一
    重之三人以上共同詐欺取財罪，就被告此部分想像競合輕罪
    得減刑部分，依上開說明，僅由本院於後述依刑法第57條量
    刑時一併衡酌該部分減輕其刑事由，附此說明。
　㈥爰審酌被告為獲取報酬，參與詐欺集團之分工，侵害各告訴
    人及被害人之財產法益，且影響社會治安，實屬不該；惟念
    被告犯後坦承犯行，表示悔意，態度尚可。暨其犯罪動機、
    手段、於本院審理時自陳之智識程度及家庭生活狀況（見本
    院卷第63頁）、所犯洗錢犯行部分符合洗錢防制法第16條第
    2項減刑要件、素行等一切情狀，分別量處如本院附表「罪
    名及宣告刑」欄所示之刑。復考量被告所犯罪質均係相同，
    犯罪方法、過程、態樣亦大致相同，及衡酌被告犯罪所得之
    利益等情，就被告所犯各罪為整體評價後，定其應執行刑如
    主文所示，以資懲儆。
三、沒收：
    犯罪所得，屬於犯罪行為人者，沒收之；於全部或一部不能
    沒收或不宜執行沒收時，追徵其價額，刑法第38條之1第1項
    前段、第3項分別定有明文。查被告於本院準備程序時供稱
    ：我跟吳宗紳是一個組合，我們2人加起來的報酬是車手提
    領金額的1%等語（見本院卷第56頁），則依此計算被告之犯
    罪所得應為新臺幣（下同）775元（計算式：車手提領總額1
    5萬5,000元×1%÷2＝775元），自應依前開規定宣告沒收，並
    於全部或一部不能沒收或不宜執行沒收時，追徵其價額。　
    　　
據上論斷，應依刑事訴訟法第273條之1第1項、第299條第1項前
段、第310條之2、第454條第2項，洗錢防制法第14條第1項，刑
法第11條前段、第28條、第339條之4第1項第2款、第55條、第51
條第5款、第38條之1第1項前段、第3項，刑法施行法第1條之1第
1項，判決如主文。
本案經檢察官高文政提起公訴，檢察官吳春麗到庭執行職務。
中　　華　　民　　國　　111 　年　　6 　　月　　8　　日
　　　　　　　　　刑事第二十一庭法　官　倪霈棻
上正本證明與原本無異。 
如不服本判決應於收受送達後20日內向本院提出上訴書狀，並應
敘述具體理由；其未敘述上訴理由者，應於上訴期間屆滿後20日
內向本院補提理由書（均須按他造當事人之人數附繕本）「切勿
逕送上級法院」。告訴人或被害人如對於本判決不服者，應具備
理由請求檢察官上訴，其上訴期間之計算係以檢察官收受判決正
本之日期為準。因疫情而遲誤不變期間，得向法院聲請回復原狀
。
                                書記官  吳雪華
中　　華　　民　　國　　111 　年　　6 　　月　　8 　　日
附錄本案論罪科刑法條：
中華民國刑法第339條之4
犯第339條詐欺罪而有下列情形之一者，處1年以上7年以下有期
徒刑，得併科1百萬元以下罰金：
一、冒用政府機關或公務員名義犯之。
二、三人以上共同犯之。
三、以廣播電視、電子通訊、網際網路或其他媒體等傳播工具，
    前項之未遂犯罰之。
洗錢防制法第14條
有第2條各款所列洗錢行為者，處7年以下有期徒刑，併科新臺幣
500萬元以下罰金。
前項之未遂犯罰之。
前二項情形，不得科以超過其特定犯罪所定最重本刑之刑。
本院附表：
編號 犯罪事實 罪名及宣告刑 1 如起訴書關於楊雨潔部分 趙良明犯三人以上共同詐欺取財罪，處有期徒刑壹年肆月。 2 如起訴書關於詹銘修部分 趙良明犯三人以上共同詐欺取財罪，處有期徒刑壹年肆月。 3 如起訴書關於周佩岑部分 趙良明犯三人以上共同詐欺取財罪，處有期徒刑壹年伍月。 
附件：
臺灣臺北地方檢察署檢察官起訴書
                                      111年度偵字第304號
　　被　　　告　趙良明　



上列被告因詐欺案件，已經偵查終結，認應提起公訴，茲將犯罪
事實及證據並所犯法條分敘如下：
　　　　犯罪事實
一、趙良明與真實姓名不詳、綽號「順哥」、「吳宗紳」等人及
    其他不詳成員共同意圖為自己不法之所有，基於三人以上共
    同犯詐欺取財及掩飾或隱匿及移轉特定犯罪所得之去向、所
    在之洗錢犯意聯絡，由其於109年10月16日下午6時23分前某
    時，在臺北市○○區○○路000號之長安胡椒蝦店內，以新臺幣
    （下同）2萬元之代價，向王啓昇（另聲請簡易判決處刑而
    判決確定）取得其中國信託商業銀行（下稱中國信託銀行）
    新店分行帳號000-00-0000000號帳戶(下稱本案帳戶)之存摺
    、提款卡與密碼，並將該帳戶之存摺、提款卡連同密碼，交
    付該詐欺集團之不詳成員使用。該詐欺集團之不詳成員隨即
    於附表所示之詐騙時間，向楊雨潔、詹銘修、周佩岑，分別
    施以如附表所示之詐術，致楊雨潔等3人陷於錯誤，於附表
    所示之交付時間，將附表所示之金額轉帳至附表所示之帳戶
    ，趙良明再將款項交付該詐騙集團上游成員，以此層層轉移
    之方式掩飾、隱匿詐欺犯罪所得之來源、去向。嗣楊雨潔等
    3人察覺有異，報警處理而循線查獲上情。
二、案經詹銘修、周佩岑訴由新北市政府警察局土城分局報告偵
    辦。
　　　　證據並所犯法條
一、證據清單及待證事實：
編號 證據名稱 待證事實 1 被告趙良明之自白 坦承全部犯罪事實，並供述在長安胡椒蝦店內一起將本案帳戶與另案被告鄭力嘉中國信託銀行城東分行000-00-0000000號帳戶、第一商業銀行南港分行帳號000-00-000000號帳戶取走而交付上開詐欺集團使用而互有關聯等語。 2 證人即告訴人詹銘修、周佩岑及被害人楊雨潔之指證 附表編號1至3之犯罪事實。 3 證人即同案被告王啓昇警詢及偵查中之證述；證人即另案被告鄭力嘉之證述 被告於長安胡椒蝦店內取走本案帳戶及另案被告鄭力嘉中國信託銀行城東分行000-00-0000000號帳戶、第一商業銀行南港分行帳號000-00-000000號帳戶之存摺、提款卡與密碼之事實。 4 證人即同案被告王啓昇之上開中國信託銀行帳戶之基本資料與交易明細； 本案帳戶為同案被告王啓昇申設之事實 5 告訴人詹銘修、周佩岑及被害人楊雨潔提出與詐欺集團成員之LINE對話畫面及轉帳單據之照片。 告訴人詹銘修、周佩岑及被害人楊雨潔受騙匯款至本案帳戶之事實 
二、核被告趙良明所為，係犯刑法第339條之4第1項第2款3人以
    上共犯詐欺及洗錢防制法第2條第1款、第2款、同法第14條
    第1項洗錢等罪嫌。被告與其餘詐欺集團成員間有犯意聯絡
    及行為分擔，請依共同正犯論處。被告以1行為犯上開3罪，
    為想像競合犯，請依刑法第55條規定從一重之加重詐欺罪嫌
    論處。至被告所涉上開詐欺等犯行之犯罪所得，請依同法第
    38條之1第1、3項之規定，予以宣告沒收，於全部或一部不
    能沒收或不宜執行沒收時，追徵其價額。
三、依刑事訴訟法第251條第1項提起公訴。
　　此　  致
臺灣臺北地方法院
中　　華　　民　　國　 111　　年　　3 　　月　　29　　日
　　　　　　　　　　　　　　　檢　察　官　高文政
本件正本證明與原本無異
中　　華　　民　　國　 111　  年　  4　   月    14    日
                              書  記  官  張庭瑜
附錄本案所犯法條全文
中華民國刑法第339條之4
犯第 339 條詐欺罪而有下列情形之一者，處 1 年以上 7 年以
下有期徒刑，得併科 1 百萬元以下罰金：
一、冒用政府機關或公務員名義犯之。
二、三人以上共同犯之。
三、以廣播電視、電子通訊、網際網路或其他媒體等傳播工具，
    對公眾散布而犯之。
前項之未遂犯罰之。
洗錢防制法第2條
本法所稱洗錢，指下列行為：
一、意圖掩飾或隱匿特定犯罪所得來源，或使他人逃避刑事追訴
    ，而移轉或變更特定犯罪所得。
二、掩飾或隱匿特定犯罪所得之本質、來源、去向、所在、所有
    權、處分權或其他權益者。
三、收受、持有或使用他人之特定犯罪所得。
洗錢防制法第14條
有第二條各款所列洗錢行為者，處 7 年以下有期徒刑，併科新
臺幣 5 百萬元以下罰金。
前項之未遂犯罰之。
前二項情形，不得科以超過其特定犯罪所定最重本刑之刑。
附表：
編號 被害人 詐騙 時間 詐術 交付時間 金額 帳戶 1 楊雨潔 109年10月初某日 以通訊軟體LINE向被害人楊雨潔佯稱：至名稱為AHEAD，網址為之Orbexlimited. ahead9.com之站投資將可獲利云云。 109年10月16日下午6時23分許 2萬元 王啓昇之上開中國信託銀行帳戶 2 詹銘修 109年10月16日晚上 以LINE向告訴人詹銘修佯稱：至名稱為Y.A.M，網址為https://powq.yam55.com之博弈網站投資，保證可獲利云云。 109年10月17日下午2時24分許 1萬元 王啓昇之上開中國信託銀行帳戶     109年10月17日下午2時25分許 1萬元 同上     109年10月17日下午2時25分許 1萬元 同上     109年10月17日下午2時53分許 2萬元 同上 3 周佩岑 109年10月12日晚上 以LINE向告訴人周佩岑佯稱：至名稱為AHEAD，網址為之https://eightcap. ahead9.com之網站投資，保證可獲利云云。 109年10月19日下午3時30分許 5萬元 同上     109年10月19日下午3時31分許 3萬 5,000元 同上